【裁判字號】    99,抗,70
【裁判日期】    990127
【裁判案由】    保全證據
【裁判全文】
臺灣高等法院臺中分院民事裁定  99年度抗字第70號
抗  告  人  甲○○
上列抗告人與相對人興國橡膠股份有限公司間保全證據事件，對
於民國98年12月31日臺灣臺中地方法院98年度聲字第608號裁定
，提起抗告，本院裁定如下：
    主  文
抗告駁回。
抗告訴訟費用由抗告人負擔。
    理  由
一、本件抗告人聲請及抗告意旨略以：查相對人興國橡膠股份有
    限公司（下稱興國公司），欲付佣金，於民國（下同）98年
    12月9日簽發票號AP0000000號、面額新臺幣（下同）800萬
    元、付款人為臺灣銀行台中分行、受款人為抗告人之支票乙
    紙（下稱系爭支票），此有系爭支票影本及興國公司之轉帳
    傳票各乙件為證（查系爭支票影本及轉帳傳票正本均放置於
    記帳人陳麗真辦公桌背後櫥櫃內），但抗告人並未收受系爭
    支票，為防止系爭支票遭藏匿或撕毀，請求先保全系爭支票
    ，並再請訊問記帳人陳麗真、會計副理黃建誌、財務主管趙
    春紅、總經理陳世亮、董事長乙○○等人，為何簽發系爭支
    票？及為何未交付抗告人？爰依民事訴訟法第368條規定，
    聲請准予保全系爭支票及轉帳傳票等資料。但遭原審裁定駁
    回。查系爭支票係基於何基礎關係簽發？如不為調查，則抗
    告人又何能依不明之法律關係主張權利？為此提起抗告云云
    。
二、惟按證據有滅失或礙難使用之虞，或經他造同意者，得向法
    院聲請保全；就確定事、物之現狀有法律上利益並有必要時
    ，亦得聲請為鑑定、勘驗或保全書證。又前項證據保全，應
    適用本節有關調查證據方法之規定，民事訴訟法第368條定
    有明文。又按同法第370條規定：「保全證據之聲請，應表
    明下列各款事項：他造當事人，如不能指定他造當事人者
    ，其不能指定之理由。應保全之證據。依該證據應證之
    事實。應保全證據之理由」；「前項第1款及第4款之理由
    ，應釋明之」。又所謂釋明，係指提出得即時調查之證據方
    法，以供法院就事實之存否，產生大概如此之推測而言；亦
    即當事人於釋明其事實上之主張時，應同時提出可供法院得
    隨時進行調查之證據，故當事人如未同時提出供釋明用之證
    據，法院自無裁定限期命其補正之必要（最高法院75年度台
    抗字第453號裁判意旨參照）。申言之，民事訴訟法第368條
    所定之證據保全，乃指證據有滅失或礙難使用之虞，或經他
    造同意時，在訴訟未繫屬，或雖已繫屬尚未達於調查證據程
    序前，法院預為調查而保全之謂。所謂滅失，係指毀滅喪失
    之意。又所謂證據有礙難使用之虞，係指證據若不即為保全
    ，將有不及調查使用之危險者。是證據保全之目的，在於防
    止證據滅失或難以使用，以致影響裁判之正確，苟證據並非
    即將滅失，而得於調查證據程序中為調查，訴訟當事人原可
    於調查證據程序中聲請調查即可，無保全證據之必要。再者
    ，證據之滅失或難以使用，須依保全證據之程序預為調查者
    ，必須有時間上之迫切性，否則於訴訟繫屬後之調查證據程
    序中即可為調查。經查，抗告人僅泛指伊系爭支票之受款人
    ，而未持有該系爭支票云云，但就抗告人與相對人間有關系
    爭支票之爭執法律關係，非但未加以釋明，甚且自認系爭支
    票之基礎關係，及兩造間法律關係為何，均尚不明瞭？即抗
    告人就前開「應保全證據之理由」，未能釋明之。查抗告人
    既未能釋明兩造間係基於何爭執之法律關係，焉能斷言於將
    來訴訟中必要之上開證據必遭藏匿或撕毀，而有滅失或礙難
    使用之虞，並有保全之必要，自不符保全證據之要件。綜上
    ，原審駁回抗告人之聲請，於法並無不合。抗告意旨指摘原
    裁定不當，求予廢棄改判，為無理由，應予駁回。
三、依民事訴訟法第四百九十五條之一、第四百四十九條第一項
    、第九十五條、第七十八條，裁定如主文。
中    華    民    國    99    年    1     月    27    日
          民事第一庭    審判長法  官  吳 火 川
                              法  官  胡 景 彬
                              法  官  陳 繼 先
以上正本係照原本作成。
再為抗告應以適用法規顯有錯誤為理由。
如提起再抗告者應於裁定送達後10日內向本院提出抗告理由狀（
須按照他造人數附具繕本）並繳納抗告裁判費新臺幣1,000元，
同時委任律師或具有律師資格之關係人為代理人。
                              書記官  陳 三 軫
中    華    民    國    99    年    1     月    28    日
                                                      Ｓ

司法院資訊處製作；財團法人民間司法改革基金會備份。
